臺灣臺北地方法院行政訴訟判決
110年度交字第479號
原      告  黃國欽  
被      告  臺北市交通事件裁決所

代  表  人  蘇福智  
上列當事人間交通裁決事件，原告不服被告民國110年9月16日北
市裁罰字第22-ZFC207340號裁決，提起行政訴訟，本院判決如下
：
    主  文
一、原告之訴駁回。
二、訴訟費用新臺幣300元由原告負擔。
    事實及理由
一、程序部分：
    本件係因原告不服被告民國110年9月16日北市裁罰字第22-Z
    FC207340號違反道路交通管理事件裁決書（下稱原處分）而
    提起行政訴訟，核屬行政訴訟法第237條之1第1項第1款規定
    之交通裁決事件，因卷證資料明確，爰依同法第237條之7規
    定，不經言詞辯論，逕為判決。
二、爭訟概要：
　  原告於110年7月30日下午4時48分許，駕駛車牌號碼0000-00
    號自用小客車（下稱系爭車輛）行經國道3號北向103.8公里
    （下稱系爭路段）處，經民眾於110年8月1日檢具影片向國
    道公路警察局第六公路警察大隊（下稱舉發機關）提出檢舉
    ，經舉發機關員警查證後，認原告有「行駛高速公路違規超
    車（使用爬坡道超越前車）」之違規行為，遂於110年8月25
    日製發國道警交字第ZFC207340號舉發違反道路交通管理事
    件通知單（下稱舉發通知單）予以舉發。嗣被告審認原告有
    上開違規事實，乃依道路交通管理處罰條例（下稱道交條例
    ）第33條第1項第7款、第63條第1項第1款規定開立原處分，
    裁處原告罰鍰新臺幣（下同）3,000元，並記違規點數1點，
    於110年9月16日送達原告，原告不服，於同日提起行政訴訟
    。
三、原告起訴主張及聲明：
  ㈠主張要旨：
　⒈基於此案未有其他佐證，且檢舉人非執法人員，原告合理懷
    疑檢舉影像內容不實及變造，時間錯誤。請查明檢舉人拍攝
    檢舉影片所用行車紀錄器保修紀錄及時間校正紀錄，以及檢
    舉人、原告及被超車車輛行經系爭路段ETC時間。
　⒉檢舉影片第13秒後因路段包含右側閘道，難以判斷道路里程
    位置，第28秒時若無法確認位置，即無法引用爬坡道超車之
    罰則。
　⒊系爭車輛為2007年Toyota Yaris，1.5L引擎，僅100P馬力，
    已行駛14年341,525公里之老車，行經爬坡段時根本無力超
    車。
　⒋檢舉影片18至28秒間，閘道匯入之右側來車疑似未依規定打
    方向燈，顯示該車未注意系爭車輛在左側車道，或是最後發
    現車道縮減強行匯入系爭車輛行駛車道，致系爭車輛在最後
    一刻（約25秒時）不得不預防性變換車道，以免追撞，原告
    實無刻意變換車道超車意圖。依據ETC計算系爭車輛平均車
    速103Km/h，閘道車速限制下匯入車輛明顯較系爭車輛低速
    ，車道縮減前系爭車輛打方向燈變換車道，合乎駕駛邏輯，
    非有刻意超車意圖。系爭車輛自第12秒開始駛入較為空曠車
    道，應為合理駕駛選擇，12至25秒爬坡道一直為空曠狀態，
    第15秒時系爭車輛原車道前車已經駛離，更無超車的必要，
    且12秒至25秒期間系爭車輛平穩駕駛並無加速之事實。
　㈡聲明：原處分撤銷。
四、被告答辯及聲明：
　㈠答辯要旨：
　　經檢視檢舉人所提供之採證資料，影片時間16:48:39，畫面
    右側有「104」之里程標示（國道3號公路北向104.6公里至1
    03.3公里，不含爬坡道為同向3車道），系爭車輛出現在主
    線車道之外側車道；影片時間16:48:46至16:49:03，系爭車
    輛於國道3號公路北向103.8公里路段係由主線車道之外側車
    道變換車道至爬坡道，即行駛爬坡道超越行駛外側車道車輛
    後，復由爬坡道變換車道至主線車道之外側車道，並繼續往
    前行駛，違規事實明確。
　㈡聲明：駁回原告之訴。　　　
五、本院之判斷：　　　　
  ㈠如爭訟概要欄所載之事實，除後述之爭點外，其餘為兩造所
    不爭執，並有舉發通知單（見本院卷第44頁）、原處分（見
    本院卷第75頁）及送達證書（見本院卷第77頁）在卷可稽，
    堪以認定。
　㈡按汽車行駛於高速公路、快速公路或設站管制之道路，不遵
    使用限制、禁止、行車管制及管理事項之管制規則而有違規
    超車、迴車、倒車、逆向行駛者，處汽車駕駛人3,000元以
    上6,000元以下罰鍰，並記違規點數1點，道交條例第33條第
    1項第7款及第63條第1項第1款定有明文。又爬坡道係指設於
    上坡路段主線車道外側，供爬坡時速低於最低速限之車輛行
    駛之車道；汽車行駛高速公路及快速公路，不得有由主線車
    道變換車道至加速車道、減速車道、輔助車道或爬坡道超越
    前車行為，高速公路及快速公路交通管制規則第2條第1項第
    15款、第9條第1項第4款亦有明定。
　㈢經查，本院勘驗本件採證影片，勘驗內容如下：
　  ⒈16:48:39：檢舉人車輛行駛主線車道中線車道，畫面右側
      有「104」里程標示；
　  ⒉16:48:40：檢舉人車輛行駛主線車道中線車道，系爭車輛
      出現於畫面右側，行駛主線車道外側車道；
　  ⒊16:48:44：檢舉人車輛變換至主線車道外側車道，行駛於
      系爭車輛後方；
　  ⒋16:48:46：檢舉人車輛行駛主線車道外側車道，系爭車輛
      打方向燈開始向右變換至爬坡道；
　  ⒌16:48:49：檢舉人車輛行駛於主線車道外側車道，系爭車
      輛變換至爬坡道；
　  ⒍16:48:50：檢舉人車輛行駛主線車道外側車道，系爭車輛
      行駛爬坡道；
　  ⒎16:48:59：檢舉人車輛行駛主線車道外側車道，系爭車輛
      持續行駛爬坡道；
　  ⒏16:49:00：檢舉人車輛行駛主線車道外側車道，系爭車輛
      打方向燈開始向左變換至主線車道外側車道；
　  ⒐16:49:02：檢舉人車輛行駛主線車道外側車道，系爭車輛
      打方向燈向左變換至主線車道外側車道；
　  ⒑16:49:03：檢舉人車輛行駛主線車道外側車道，系爭車輛
      變換至主線車道外側車道；
　　有勘驗內容及影片截圖附卷可參（見本院卷第165至173頁）
    ，並將前揭勘驗內容及影片截圖函請兩造表示意見（見本院
    卷第209至221頁）。依前開勘驗內容及影片截圖，可徵當時
    原告駕駛系爭車輛一開始行經國道3號北向104公里處，先自
    主線車道外側車道變換至爬坡道，行駛爬坡道超越左側行駛
    主線外側車道之車輛後，再變換至主線車道外側車道等情，
    另參酌國道3號北向104.6公里至103.3公里為爬坡道路段，
    有舉發機關110年9月13日國道警六交字第1106703793號函附
    卷可參（見本院卷第51至53頁），足認當時原告駕駛系爭車
    輛有由主線車道變換至爬坡道超越前車之違規行為，是被告
    據此裁罰原告，洵屬有據。
　㈣原告雖主張懷疑檢舉影像內容不實及變造，時間錯誤等語，
    並聲請查明檢舉人拍攝檢舉影片所用行車紀錄器保修紀錄及
    時間校正紀錄，以及檢舉人、原告及被超車車輛行經系爭路
    段ETC時間。惟查，系爭車輛係於110年7月30日下午4時48分
    0秒行經國道3號北向105.1公里處，並於同日下午4時49分41
    秒行經國道3號北向102.2公里處等情，有遠通電收股份有限
    公司110年11月30日總發字第1100001717號函暨所附通行明
    細（見本院卷第193頁、第199頁）在卷可按，可徵原告於11
    0年7月30日下午4時48分許，確有駕駛系爭車輛行經國道3號
    北向103.8公里之事實。又檢舉人陳報行車紀錄器廠牌為VIO
    FO、型號A119 V3，內建GPS功能以及時間自動校正功能等情
    ，有舉發機關110年12月17日國道警六交字第1106903376號
    函暨所附檢舉人陳報資料（見本院卷第201至205頁）附卷可
    稽，另本院查詢前揭行車紀錄器規格，確實具備GPS時間同
    步功能，有該行車紀錄器規格網頁資料（見本院卷第175至1
    84頁）可參，益徵檢舉人使用之行車紀錄器時間經過自動校
    正，採證影片所顯示之時間，確為當時原告駕駛系爭車輛行
    經系爭路段之時間無誤。又原告未能指出採證影片內容何處
    有不實或變造之情形，是其前揭主張，難以採信。
　㈤原告另主張檢舉影片第13秒後因路段包含右側閘道，難以判
    斷道路里程位置云云。惟依前揭影片截圖所示，系爭路段除
    主線3線車道之外，另以穿越虛線區隔主線車道與爬坡道，
    原告身為合格考照駕駛人，自不能諉為不知。縱使右側車道
    匯入爬坡道，原告行駛路段仍為穿越虛線右側之爬坡道，自
    應繼續遵守不得超車之規定，是其前揭主張，自難採信。
　㈥至原告主張系爭車輛在最後一刻不得不預防性變換車道，以
    免追撞，實無刻意變換車道超車意圖云云。惟觀諸前揭勘驗
    內容及影片截圖，系爭車輛行駛於爬坡道時，前方右側車道
    雖有其他車輛駛入爬坡道，惟此時系爭車輛行駛之爬坡道後
    方並無其他車輛，原告自應減速與前方車輛保持安全距離。
    又依前開影片截圖顯示檢舉人行車時速約為93公里，且系爭
    車輛與檢舉人車輛距離愈來愈遠，以及原告自承依ETC計算
    系爭車輛平均時速為103公里等語（見本院卷第217頁），可
    徵當時系爭車輛行駛時速約100公里之情，另參酌前揭爬坡
    道係供爬坡時速低於最低速限車輛行駛之規定，足認當時原
    告駕駛系爭車輛行駛爬坡道，不符爬坡道係供時速低於最低
    速限車輛行駛之目的，且其並無不能減速之情形。是原告未
    能減速與前車保持安全距離，逕由爬坡道變換至主線外側車
    道，益徵其欲超車之意圖，其前揭主張，亦不可採。
  ㈦本件判決基礎已臻明確，兩造其餘攻擊、防禦方法及訴訟資
    料經本院審酌後，核與判決結果不生影響，無一一論述之必
    要，併此敘明。
六、結論：
　　原處分認事用法並無違誤，原告訴請撤銷原處分為無理由，
    應予駁回。至本件裁判費為300元，應由敗訴之原告負擔，
    爰確定第一審訴訟費用額如主文第2項所示。　
中　　華　　民　　國　　111 　年　　1 　　月　　21 　 日
　　　　　　　　　行政訴訟庭　法　官　邱士賓
上為正本係照原本作成。如不服本判決，應於送達後20日內，向本院提出上訴狀並表明上訴理由（原判決所違背之法令及其具體內容或依訴訟資料可認為原判決有違背法令之具體事實)，其未載明上訴理由者，應於提出上訴後 20 日內向本院補提理由書（上訴狀及上訴理由書均須按他造人數附繕本，如未按期補提上訴理由書，則逕予駁回上訴），並應繳納上訴裁判費新臺幣 750 元。
中　　華　　民　　國　　111 　年　　1 　　月　　21 　 日
                              書記官  李  欣

訴訟費用計算書
項　　　　目　　　　　　　金　額（新臺幣）　　備　註
第一審裁判費　　　　　　　　300元
合        計　　　　　　　　300元